臺灣高等法院刑事判決
108年度上訴字第2512號
上  訴  人  
即  被  告  張家瑞



選任辯護人  舒建中律師
上列上訴人即被告因違反毒品危害防制條例案件，不服臺灣新北
地方法院108年度訴字第54號，中華民國108年6月6日第一審判決
（起訴案號：臺灣新北地方檢察署107年度偵字第21004號、107
年度偵字第26151號），提起上訴，本院判決如下：
    主  文
上訴駁回。
    事  實
一、張家瑞明知甲基安非他命係毒品危害防制條例所列管之第二
    級毒品，依法不得販賣及持有，竟意圖營利，基於販賣第二
    級毒品甲基安非他命之犯意，於民國107 年6 月30日晚間某
    時許，以其所有如附表編號2 所示行動電話內建之LINE通訊
    軟體與曾子昌聯繫，雙方達成張家瑞以新臺幣（下同）2,00
    0 元之價格販賣甲基安非他命1 公克予曾子昌之合意，並約
    定於同日晚間10時許，在新北市○○區○○路0號之南勢角捷運
    站出口前進行交易，但因曾子昌屆時不耐久候，先行離去，
    致未能完成交付毒品及付款。嗣曾子昌於翌日（即同年7 月
    1 日）因持有第二級毒品甲基安非他命2 包為警查獲，員警
    在曾子昌所持用之行動電話內查得其與張家瑞為上開毒品交
    易之LINE通訊軟體對話訊息，曾子昌即配合員警於同年7月2
    日以LINE通訊軟體與張家瑞續談，欲完成前開已談妥之毒品
    交易，張家瑞遂承前販賣第二級毒品甲基安非他命之犯意，
    與曾子昌再次商妥交付毒品及價金之時間、地點後，於107
    年7月2日下午4 時52分許，依約抵達新北市○○區○○路0 段00
    號，在場埋伏之員警遂上前盤查，徵得張家瑞同意後執行搜
    索，當場扣得如附表編號1 、2 所分示之甲基安非他命1 包
    （淨重0.8872公克，驗餘淨重0.8854公克）及行動電話1 支
    ，張家瑞因而未能售出上開甲基安非他命而未遂。
二、案經新北市政府警察局中和分局報告臺灣新北地方檢察署檢
    察官偵查起訴。 
    理  由
壹、證據能力部份：
一、按被告以外之人於審判外之言詞或書面陳述，除法律有規定
    者外，不得作為證據，刑事訴訟法第159 條第1 項定有明文
    。又被告以外之人於審判外之陳述，雖不符前4 條之規定，
    而經當事人於審判程序同意作為證據，法院審酌該言詞陳述
    或書面陳述作成時之情況，認為適當者，亦得為證據。當事
    人、代理人或辯護人於法院調查證據時，知有第159 條第1 
    項不得為證據之情形，而未於言詞辯論終結前聲明異議者，
    視為有前項之同意，同法第159 條之5 亦定有明文。經查，
    本判決所援引之下列事證，或有部分證據屬被告張家瑞以外
    之人於審判外之陳述，而為傳聞證據，檢察官、被告及其辯
    護人皆未於本院言詞辯論終結前聲明異議，又本院審酌前開
    證據並無違法取證之情事，與本案相關之待證事實復具有關
    連性，是認適當作為證據，依前開刑事訴訟法第159 條之5 
    之規定，認上開證據均具有證據能力。
二、至其餘非供述證據部分，無傳聞法則之適用，且非實施刑事
    訴訟程序之公務員因違背法定程序而取得，與本案待證事實
    復具有自然之關連性，均應有證據能力。
貳、得心證之理由：
一、訊據被告對於上開事實，於偵查、原審準備程序中均坦承不
    諱（見臺灣新北地方檢察署107年度偵字第26151號卷，下稱
    偵卷二第103 至105頁、第203 頁；臺灣新北地方法院108年
    度訴字第54號卷，下稱原審卷第51頁），且本案扣得之白色
    或透明晶體1 包，經臺北榮民總醫院鑑定結果，確檢出含有
    第二級毒品甲基安非他命成分（淨重0.8872公克，驗餘淨重
    0.8854公克），此有臺北榮民總醫院107 年8 月21日北榮毒
    鑑字第C0000000號毒品成分鑑定書1紙在卷可證（見臺灣新
    北地方檢察署107年度偵字第21004號卷，下稱偵卷一第123 
    頁），並有自願受搜索同意書1紙（見偵卷一第27頁）、中
    和分局員警職務報告1紙（見偵卷一第9頁）、搜索扣押筆錄
    1份暨扣押物品目錄表1紙（見偵卷一第29頁至第33頁）、LI
    NE通訊軟體對話紀錄翻拍照片8 張（見偵卷一第87頁至第89
    頁；偵卷二第25頁至第29頁）、查獲現場照片1 張（見偵卷
    一第89頁）在卷可參，及如附表編號2 所示被告持以與曾子
    昌聯繫毒品交易事宜之行動電話1 支扣案可佐（見偵卷一第
    33頁），則被告前揭任意性自白既有上開證據為憑，堪信與
    事實相符，足以採信。
二、至被告於原審雖曾辯稱：其僅係幫助馬楷育送毒品予曾子昌
    云云（見原審卷第96頁），惟被告於偵查中已曾自陳：馬楷
    育是我的毒品上游，毒品不是馬楷育要拿給曾子昌，而是我
    跟馬楷育買，我們沒有共同販賣的關係等語（見偵卷二第29
    1 頁至第292 頁），亦於原審準備程序中陳稱：本件是馬楷
    育賣給我毒品，我先賒帳，賣出的價金再回給馬楷育等語甚
    詳（見原審卷第51頁），再參酌被告於107 年6 月30日、同
    年7 月2 日以LINE通訊軟體與曾子昌之對話內容，可知其中
    均僅見曾子昌係直接與被告連繫交易毒品之數量、金額、時
    間、地點等節，並未見渠等２人有提及馬楷育，或馬楷育有
    參與渠等對話之情事，此有LINE通訊軟體對話紀錄翻拍照片
    8 張存卷可參（見偵卷一第87頁至第89頁；偵卷二第25頁至
    第29頁），是足見進行毒品交易之當事人僅有被告與曾子昌
    2 人，顯與馬楷育無涉，是被告上開辯解，與事實不符，未
    能採信。
三、被告及其選任辯護人雖另辯稱：曾子昌於107 年6 月30日因
    不斷要求被告協助其調取甲基安非他命，被告為應付曾子昌
    始騙曾子昌稱會拿毒品過去，被告實無販賣毒品予曾子昌之
    意。另曾子昌表示其於同年7 月2 日會與被告聯繫係因警察
    誘稱約被告出來就會給他1,500 元，是被告原無販賣毒品之
    意，本件係警方引誘被告犯罪，為陷害教唆等語。惟按學理
    上所稱「陷害教唆」，屬於「誘捕偵查」型態之一，而「誘
    捕偵查」，依美、日實務運作，區分為兩種偵查類型，一為
    「創造犯意型之誘捕偵查」，一為「提供機會型之誘捕偵查
    」；前者，係指行為人原無犯罪之意思，純因具有司法警察
    權者之設計誘陷，以唆使其萌生犯意，待其形式上符合著手
    於犯罪行為之實行時，再予逮捕者而言，實務上稱之為「陷
    害教唆」；後者係指行為人原已犯罪或具有犯罪之意思，具
    有司法警察權之偵查人員於獲悉後為取得證據，僅係提供機
    會，以設計引誘之方式，佯與之為對合行為，使其暴露犯罪
    事證，待其著手於犯罪行為之實行時，予以逮捕、偵辦者而
    言，實務上稱此為「釣魚偵查」（最高法院108年度台上字
    第341號判決意旨參照）。經查，證人曾子昌於107 年11月9
     日偵查中具結證稱：107 年6 月30日我本來要向被告購買
    毒品甲基安非他命，但後來因被告不知何原因沒有出來與我
    交易，我就離開，後來警方檢視我手機內的LINE通訊軟體，
    發現有我與被告聯繫交易毒品之簡訊（對話），我即配合警
    察約被告於107年7月2日以延續前次未完成之毒品交易等語
    （見偵卷一第152頁 至第153 頁）；又被告於同日偵查中亦
    表示；對於證人曾子昌所述沒有意見，事實如此等語（見偵
    卷一第153 頁），且被告於警詢中亦已坦認稱：因為之前綽
    號叫綠茶的曾子昌一直改時間，所以毒品都先放在我家中，
    之後才拿過去給他等語綦詳（見偵卷一第16頁），顯見被告
    於107 年6 月30日與證人曾子昌聯繫時，雙方確已達成由被
    告販賣甲基安非他命予曾子昌之合意，嗣後僅因曾子昌在約
    定處所未耐久候先行離去，方致未能完成交付毒品及付款，
    而被告於此之後仍有繼續完成與曾子昌間毒品交易之意思，
    自非僅純因警方安排之交易機會，被告始形成販賣毒品之犯
    意甚明。至被告於原審審理中雖改辯稱：其於107 年6 月30
    日並無販賣毒品予曾子昌之意圖云云（見原審卷第98頁），
    惟被告於同年12月14日偵查中即已陳稱：107 年6 月30日那
    天真的沒有交易成功，因為後來曾子昌打給我說，他等太久
    了，師傅在催，所以曾子昌就先行離開，沒有完成交易，之
    後我傳「他到了」、「你人呢」、「我叫他看車牌」，並以
    LINE撥打電話給曾子昌，是因為我請去的那個人，到現場後
    並沒有看到曾子昌，我打給曾子昌後才知道，他已經先離開
    了等語甚詳（見偵卷二第291頁、第292 頁），可見被告於
    偵查中從未提及「為應付曾子昌始騙曾子昌稱會拿毒品過去
    ，被告實無販賣毒品予曾子昌之意」等情，反而詳細說明其
    當日確有委託他人到場交付毒品，只因曾子昌先行離去，方
    未與曾子昌見到面等未完成交易之始末，足認被告於107年6
    月30日確有與證人曾子昌到場完成毒品買賣交易之意思，是
    被告事後翻異之辯詞，並非實在，不足採信。從而，本件係
    屬合法之「提供機會型之誘捕偵查」，而非俗稱「陷害教唆
    」之「創造犯意型之誘捕偵查」，故被告及辯護人之辯詞，
    當與事實不同，難以採信。
四、按我國法令對販賣毒品者臨以嚴刑，惟毒品仍無法禁絕，其
    原因實乃販賣毒品存有巨額之利潤可圖，故販賣毒品者，如
    非為巨額利潤，必不冒此重刑之險，是以，有償販賣毒品者
    ，除非另有反證證明其係出於非圖利之意思而為，概皆可認
    其係出於營利之意而為。且販賣第二級毒品甲基安非他命係
    違法行為，非可公然為之，有其獨特之販售通路及管道，復
    無公定價格，容易增減分裝之份量，而每次買賣之價量，可
    能隨時依雙方關係深淺、資力、需求量及對行情之認知、來
    源是否充裕、查緝鬆嚴、購買者被查獲時供述購買對象之可
    能風險評估等，而異其標準，非可一概而論，且販賣者從各
    種「價差」或「量差」或「純度」謀取利潤方式，亦有差異
    ，然其所圖利益之非法販賣行為目的，則無二致（最高法院
     106 年台上字第 3178 號刑事判決意旨參照）。經查，被
    告於偵查中自承：其販賣甲基安非他命1 包予曾子昌之價格
    為2,000 元，要交950 元予毒品來源等語（見偵卷一第103 
    頁），足見被告確有從中獲取每1包甲基非他命1,050元之價
    差利益，進而足可認被告不但在客觀上有如事實欄所示販賣
    甲基安非他命未遂之犯行，在主觀上亦確具有營利之意圖甚
    明。
五、綜上，本件事證明確，被告犯行洵堪認定，應依法論科。
參、論罪部分：
一、按甲基安非他命為毒品危害防制條例第2 條第2 項第2 款所
    規定之第二級毒品。又在「釣魚偵查」即「提供機會型之誘
    捕偵查」之情形，因毒品購買者為辦案佯稱購買，而將販賣
    者誘出以求人贓俱獲，因其無實際買受之真意，且在警察監
    視之下伺機逮捕，事實上亦不能真正完成買賣，則該次行為
    ，僅能論以販賣未遂（最高法院100年度台上字第4498號判
    決意旨參照）。是核被告所為，係犯毒品危害防制條例第4 
    條第6 項、第2 項販賣第二級毒品未遂罪。被告販賣第二級
    毒品甲基安非他命前持有之低度行為，為販賣之高度行為所
    吸收，不另論罪。
二、刑之減輕事由：
  (一)被告已著手販賣第二級毒品罪之實行而未遂，應依刑法第
      25條第2 項規定，減輕其刑。
  (二)被告就販賣第二級毒品未遂犯行，於偵查及審判中均自白
      犯罪，應另依毒品危害防制條例第17條第2 項之規定減輕
      其刑，並遞減輕其刑。
  (三)至被告雖曾辯稱：本件毒品係自馬楷育處取得乙節，惟按
      毒品危害防制條例第17條第1 項規定之「供出毒品來源，
      因而查獲其他正犯或共犯者」，係指犯罪行為人供出毒品
      來源之對向性正犯，或與其具有共同正犯、共犯（教唆犯
      、幫助犯）關係之毒品由來之人的相關資料，使調查或偵
      查犯罪之公務員得據以對之發動調查或偵查程序，並因此
      而確實查獲其人、其犯行者，始屬之（最高法院108 年度
      台上字第18號判決意旨參照）。經查，被告所提及之「馬
      楷育」雖曾經中和分局以涉販賣及運輸第二級毒品等罪嫌
      移送臺灣新北地方檢察署偵辦，惟臺灣新北地方檢察署檢
      察官業偵查終結，認定該案僅有被告單一指述，而無其他
      通訊監察譯文、販賣毒品通聯簡訊或帳冊等證據以資佐證
      ，又在該案擔任證人之被告前後供述情節顯有不一致之處
      ，甚至被告所指向馬楷育拿取毒品之107年6 月30日下午2
       、3 時許之時段，被告與馬楷育之門號基地台位置亦無
      重疊之情形，故以臺灣新北地方檢察署107 年度偵字第27
      024號對馬楷育為不起訴處分乙節，有臺灣新北地方檢察
      署108 年3 月18日新北檢兆致107 偵21004 字第10800240
      15號函暨所附不起訴處分書1份在卷可查（見原審卷第71
      至75頁），揆諸前開法律規定及說明，既未查獲馬楷育之
      犯行，自無足適用毒品危害防制條例第17條第1 項規定予
      以減刑，併予敘明。
三、沒收部分：
  (一)扣案如附表編號1 所示之甲基安非他命1 包，為本案查獲
      之第二級毒品，應按毒品危害防制條例第18條第1 項前段
      規定，不問屬於犯人與否，予以沒收銷燬。且盛裝上開甲
      基安非他命之外包裝袋1 只，因其上殘留之毒品難以析離
      ，且無析離之實益與必要，應視同毒品，併予沒收銷燬，
      至鑑驗時採樣之甲基安非他命，已因鑑驗用罄而滅失，自
      無從諭知沒收銷燬。
  (二)扣案如附表編號2 所示之行動電話1 支，係被告所有並供
      被告持以與證人曾子昌聯絡毒品交易事宜所用之物，業經
      被告供述明確在卷（見偵卷一第28頁），應依毒品危害防
      制條例第19條第1 項規定，宣告沒收。
四、駁回上訴之理由
（一）原審經詳細調查及審理後，與本院為相同之認定，並以行
      為人之責任為基礎，審酌被告明知甲基安非他命為第二級
      毒品，並為毒品危害防制條例明文嚴禁持有、販賣之違禁
      物，戕害人體身心健康甚鉅，一經沾染，極易成癮，影響
      深遠，如任其氾濫、擴散，對社會治安危害非淺，竟仍無
      視國家禁令，而為本件販賣第二級毒品未遂犯行，危害社
      會治安，本不宜寬縱，惟念其著手販賣之第二級毒品數量
      及預期獲取之利益均非甚鉅，又該毒品業因遭警方逮捕而
      未流通至市面，兼衡其素行、犯罪動機、手段、犯後態度
      ，並其於警詢中自承學歷為專科畢業、家庭經濟狀況勉持
      等一切情狀，量處有期徒刑2年，並諭知扣案如附表編號1
       所示之甲基安非他命1 包（含外包裝袋1只）沒收銷毀，
      且扣案如附表編號2所示之物沒收。經核原審上開認事用
      法，均無違誤，量刑亦稱允恰。
（二）被告上訴意旨略以：雖被告張家瑞與曾子昌交易毒品為警
      查獲，然本件係曾子昌曾於107年6月30日向被告購買安非
      他命，而被告因己意不想販賣而中止，嗣曾子昌於107年7
      月1日為警查獲，警察知悉曾子昌曾向被告購買安非他命
      ，雖未交易但仍認為被告張家瑞有販賣之意圖，因此警方
      與曾子昌協議。由此足證本案與所謂「誘捕型之釣魚偵查
      」並不相同，因為公務員為獲績效，豈可以金錢收買未有
      購買毒品之人，促使其有買賣之意，而被告原無販賣毒品
      與曾子昌之犯意，因此107年7月2日警員以1,500元收買購
      毒者，促使被告赴約，此種事實即符合「創造犯意型之誘
      捕偵查」屬「陷害教唆」，進而陷害教唆獲得之證據，自
      無證據能力，為此請求為被告無罪之諭知等語。然查，被
      告於107 年6 月30日與證人曾子昌連繫時，雙方確已達成
      由被告販賣甲基安非他命予證人曾子昌之合意，嗣後僅因
      證人曾子昌在約定處所未耐久候，先行離去，方致未能完
      成交易，並未有何被告出於己意終止之情形，而嗣後被告
      自身亦仍有繼續與證人曾子昌完成毒品交易之意思，自非
      僅純因警方安排之交易機會，被告始形成販賣毒品之犯意
      ，因此本件應屬合法之「提供機會型之誘捕偵查」，而非
      「創造犯意型之誘捕偵查」等節，業經本院論證說明如前
      ，而被告猶執前詞提起上訴，否認犯罪，指摘原審判決不
      當，並無理由，應予駁回。      
據上論斷，應依刑事訴訟法第368條，判決如主文。
本案經檢察官黃冠傑提起公訴，檢察官羅建勛到庭執行職務。
中    華    民    國    109   年    2     月    26    日
                    刑事第九庭  審判長法  官  潘翠雪
                                      法  官  林庚棟
                                      法  官  葉力旗
以上正本證明與原本無異。
如不服本判決，應於收受送達後20日內向本院提出上訴書狀，其
未敘述上訴之理由者並得於提起上訴後20日內向本院補提理由書
（均須按他造當事人之人數附繕本）「切勿逕送上級法院」。
                                      書記官  王心琳
中    華    民    國    109   年    2     月    26    日
附錄：本案論罪科刑法條全文
毒品危害防制條例第4 條
製造、運輸、販賣第一級毒品者，處死刑或無期徒刑；處無期徒
刑者，得併科新臺幣2 千萬元以下罰金。
製造、運輸、販賣第二級毒品者，處無期徒刑或7 年以上有期徒
刑，得併科新臺幣1 千萬元以下罰金。
製造、運輸、販賣第三級毒品者，處7 年以上有期徒刑，得併科
新臺幣7 百萬元以下罰金。
製造、運輸、販賣第四級毒品者，處5 年以上12年以下有期徒刑
，得併科新臺幣3 百萬元以下罰金。
製造、運輸、販賣專供製造或施用毒品之器具者，處1 年以上7
年以下有期徒刑，得併科新臺幣1 百萬元以下罰金。
前五項之未遂犯罰之。



附表
編號 扣案物品之名稱 數量 備            註 1 第二級毒品甲基安非他命（含外包裝袋1只） 1包 白色或透明晶體1 包，淨重0.8872公克，驗餘淨重0.8854公克。 2 SUGAR廠牌行動電話 1支 手機序號：000000000000000 、000000000000000 號。